臺灣臺北地方法院民事判決　九十一年度簡上字第七四七號
　　上　訴　人　台灣太陽島國際事業有限公司
?
　　法定代理人　甲○○
　　訴訟代理人　王如玄律師
　　　　　　　　李文健律師
　　被上訴人　　乙○○
　　訴訟代理人　丙○○
右當事人間請求回復原狀事件，上訴人對於中華民國九十一年九月十二日本院台北簡
易庭九十一年度北簡字第一四二七七號第一審判決提起上訴，本院判決如左：
    主  文
上訴駁回。
第二審訴訟費用由上訴人負擔。
    事  實
甲、上訴人方面：
  一、聲明：
  （一）原判決廢棄。
  （二）右廢棄部分，被上訴人在第一審之訴及其假執行聲請均駁回。
  （三）第一、二審訴訟費用由被上訴人負擔。
  二、陳述：
  （一）依據消費者保護法第十九條第一項條文之文義係謂：郵購或訪問買賣之消費
        者，得於收受商品後七日內以書面不附理由解除契約，條文指從收受商品後
        起算，並非從接受服務後起算。本件被上訴人係於九十一年六月一日與上訴
        人公司簽署「上海太陽島度假村俱樂部會員合約書」（下稱系爭合約）加入
        上海太陽島度假村俱樂部成為白金卡兩年一週之會員，而契約中既已約款明
        訂「已給予本度假村臨時會員卡可立即至本度假村行使會員權益、收到臨時
        會員卡七日內，得不負擔費用以書面解除合約。」。故縱認該度假村會員權
        利之銷售為訪問買賣，則前開合約條文係為消費者保護法第十九條第一項規
        範之體現。本件被上訴人於九十一年六月一日簽約日既已領取臨時會員卡，
        則於該日起依約即可行使享有系爭度假村之一切會員權利，此即如同簽約時
        已收受商品，自應從是時起算七日解除契約之始點。本件被上訴人係至九十
        一年七月九日方以律師函提出書面之解約主張，故已經過除斥期間，自已無
        片面解約之權。
  （二）本件若依被上訴人主張依據業者提供主要服務日為解除權之起算日，加上上
        訴人公司有存放制度（可存放二年），故將會使法律關係長期處於不確定狀
        態，業者無法規劃渡假村設備及會員人數之合理比例，以維持度假品質。且
        可能發生消費者實可能已享有渡假村提供度假服務之利益（最多達七日，已
        達一般旅行團之出團天數），將會使消費者有誘使詐享利益之道德風險存在
        。
  （三）被上訴人雖另曾於九十一年六月十三日發函以遭詐欺為由依據民法第九十二
        條撤銷意思表示，然被上訴人就其遭上訴人公司所屬人員欺騙而辦理信用貸
        款並未舉證以明其說，且其復於同年七月九日以律師函推翻原先依據民法第
        九十二條撤銷意思表示之主張而改依據消費者保護法第十九條規定主張解約
        ，足見本件應無民法第九十二條規定之情事，故亦未因被上訴人於九十一年
        六月十三日之律師函而撤銷契約合致之意思表示。
  三、證據：提出契約節本、本院八十八年度簡上字第六八三號、八十八年度簡上字
      第七六五號、八十八年度簡上字第八０二號、九十年度簡上字第一四四號判決
      、聲明書、小額信貸申請書（以上皆影本）等件為證。
乙、被上訴人方面：
  一、聲明：駁回上訴。
  二、陳述：除與原審判決書所載者相同茲予引用外，補稱：
  （一）被上訴人剛從國外回來尚未完成學業，只是在工廠協助工作，假日在鬧區○
        街時因為有要求填問卷並贈送小禮物，在不好意思拒絕的情況下才參加說明
        會並且簽約。被上訴人自己根本沒有經濟能力，怎麼可以貸款去買這種會員
        卡，被上訴人當時是因為不好意思拒絕才簽約的。
  （二）七天的時間應該從實際使用到度假設施才能起算。尤其本件度假設施是在上
        海太陽島，如果要辦簽證、台胞證也都超過七天了，如果從收到會員卡開始
        起算並不合理。
  三、證據：援用原審之立證方法。
    理  由
一、被上訴人起訴主張：其於民國九十一年五月曾應上訴人業務人員要求，填寫有關
    被上訴人旅遊習慣之問卷資料，並留下聯絡電話，嗣後上訴人公司業務人員即於
    未經被上訴人邀約下，數度以電話邀請被上訴人赴上訴人處參加說明會，表明有
    旅遊資訊要分享，被上訴人遂於同年六月一日至上訴人處參加說明會。詎料，會
    中上訴人公司業務小姐竟以殷勤之推銷攻勢不斷向被上訴人推銷該公司之度假會
    員卡，被上訴人於毫無心理準備情形下，未及深思即於半強迫情形下同意簽約購
    買會員卡，被上訴人除當場刷卡新台幣（下同）萬元外，更在上訴人業務人員
    一再慫恿下於翌日至上訴人公司向玉山銀行申貸個人信用貸款貳拾伍萬元，用以
    支付入會費，總計共支付貳拾捌萬元。被上訴人經深思後因認無消費之必要，遂
    分別於九十一年六月十三日及七月九日委請律師發函上訴人表示撤銷意思表示以
    及依據消費者保護法第十九條規定解除契約，並請求上訴人返回被上訴人所交付
    之價金，詎料上訴人均置之不理。本件被上訴人既已依據消費者保護法第十九條
    規定解除契約，自得依據民法第二百五十九條規定請求上訴人返還被上訴人所受
    領之價金貳拾捌萬元及利息。
二、上訴人則以：如本件度假村會員權利之銷售為訪問買賣，然被上訴人於九十一年
    六月一日簽約日既已領取臨時會員卡，則於該日起依約即可行使享有系爭度假村
    之一切會員權利，此即如同簽約時已收受商品，自應從是時起算七日解除契約之
    始點。本件被上訴人係至九十一年七月九日方以律師函提出書面之解約主張，故
    已經過除斥期間，自已無片面解約之權等語置辯。
三、本件兩造所不爭執之事項為：
（一）被上訴人於九十一年六月一日與上訴人簽署系爭合約，加入上海太陽島度假村
      俱樂部成為白金卡兩年一週會員，被上訴人當場刷卡萬元，翌日至被上訴人
      處向玉山銀行申貸個人信用貸款貳拾伍萬元，共支付入會費貳拾捌萬元。
（二）系爭契約於立約人項下有明文標示「給予臨時會員卡，可立即至本度假村行使
      會員權益及收到臨時會員卡七日內，得不負擔費用以書面解除本合約」，並當
      場交付臨時會員卡。
（三）被上訴人於九十一年六月十三日以律師函主張撤銷被詐欺之意思表示，又於同
      年七月九日以律師函向上訴人為書面解約之主張。
四、本件上訴人既已前詞置辯，故本件之主要爭點為：本件是否屬於消費者保護法第
    十九條之訪問買賣；若本件為訪問買賣，客戶行使解約權之七日期限，應自何時
    起算。現就本件之爭點分述如下：
（一）本件是否屬於訪問買賣：
    １按消費者保護法中所謂訪問買賣，係指企業經營者未經邀約而在消費者之住居
      所或其他場所從事銷售，而發生之買賣行為，此為該法第二條第九款所明定，
      此種新興交易型態與一般傳統店舖之銷售方式有別。且以現代大眾傳播媒體日
      新月異促銷方式多樣化，訪問買賣中消費者通常欠缺事前準備及心理狀況下，
      囿於企業經營者之促銷手段，在未深思熟慮情況下逕與企業經營者訂立契約，
      為貫徹保護消費者之權益、促進國民消費生活之安全，為此消費者保護法乃特
      就此種交易型態加以明文規範。
    ２兩造間所成立之契約為買賣契約，又該買賣契約之標的為：被上訴人得自上訴
      人處取得享受使用度假村之權利，亦即被上訴人因之享有中國上海市太陽島度
      假村分時度假權利，其性質上，上訴人提供予被上訴人者實為度假村使用之相
      關服務。自文義上解釋，同法第十八條規定：「企業經營者為郵購買賣或訪問
      買賣時，應將其買賣之條件、出賣人之姓名、名稱、負責人、事務所或住居所
      告知買受之消費者。」及第十九條、第二十條等關於解除契約所做之規定，法
      條文字雖皆係用「商品」為之。然該法關於消費者之觀念，已於第二條第一款
      明定：「消費者：指以消費為目的而為交易、使用商品或接受服務者。」因此
      ，消費行為之客體自然包括商品及服務，蓋「消費」依該法對消費者之定義，
      可及於商品及服務故也。而該法關於商品製造人責任、消費資訊、消保團體、
      消費行政、消費爭議之處理等，皆將商品及服務同時納入規範，是以訪問買賣
      之買賣行為自不宜為不同之解釋。加以，現行實務上，以服務為客體而透過訪
      問買賣予以銷售之情形，並非少數，且服務之訪問買賣對消費者所造成之困擾
      ，與一般商品之訪問買賣所發生者，頗具同質性。從而，就本法訪問買賣之立
      法精神以觀，應可直接解釋為已將客體為服務之訪問買賣，亦一併納入規範。
      復參酌日本西元一九七六年五月一日法律第五七號公布施行、西元一九九六年
      法律第四四號公布、施行立法例，其對訪問買賣行為之客體即明白包括商品及
      服務。故服務為訪問買賣行為之客體，堪可認定。
    ３又訪問買賣成立之要件，依同法第二條第九款規定可知，包括：(1)未經邀約，
      即非出於消費者之自願；(2)於消費者之住居所或其他場所從事銷售。分述如下
      ：(1)在現行實務上多見「誘導邀約」之情況，即企業經營者往往依電話簿、通
      訊錄或其他資訊，取得消費者之聯絡資料，而主動與消費者聯絡，以各種銷售
      方式吸引消費者同意前往企業經營者之營業所、住居所、辦公處所或其他場所
      ，洽談締約情事，消費者若基於此種誘導邀約下而訂之買賣契約，同樣具有欠
      缺事前準備及深思之情況，故通說認為此種型態亦屬訪問買賣。另外，消費者
      之邀約，雖出於自願，然該邀約與其後締結之契約不具關聯性者，仍該當於此
      要件，蓋消費者於邀約當時，並未預期將於約定期日，就其他商品或服務與企
      業經營者締約，同時消費者於此種情形下決定締約時，欠缺與該商品或服務與
      市場上同類商品、服務比較之機會，消費者顯係在無心理準備情況下與企業經
      營者訂立買賣契約，為維消費者權益，應認上述情形均符合本法(1)未經邀約要
      件。(2)該條條文中所謂其他場所，解釋上自指凡消費者無法作正常考慮締約與
      否機會之任何場所均屬之，而非僅限於須經消費者邀約始能訪問進入之場所，
      始符合立法意旨。查，本件被上訴人係先於九十一年五月曾應上訴人業務人員
      要求，填寫有關被上訴人旅遊習慣之問卷資料，並留下聯絡電話，嗣後上訴人
      公司業務人員即於未經被上訴人邀約下，數度以電話邀請被上訴人赴上訴人處
      參加說明會，表明有旅遊資訊要分享，被上訴人遂於同年六月一日至上訴人處
      參加說明會。被上訴人在進入上訴人處參加說明會前，對於說明會之詳細內容
      等，均無任何認識，更遑論有正常考慮是否與上訴人締約之機會、或與其他企
      業經營者所銷售之商品、服務比較之機會等。而以被上訴人之智識程度，及對
      上訴人銷售產品之內容並非一般人望之即可得知悉之商品、服務，顯見被上訴
      人並無法在充分思考下而訂立契約，依前述說明，應認本件兩造所訂立之買賣
      契約屬於消費者保護法中之訪問買賣。
（二）本件被上訴人依據消費者保護法第十九條規定七天解除契約之期限，應自何時
      起算，亦即本件被上訴人於收受臨時會員卡後超過七天方對上訴人為解除契約
      之意思表示，是否已逾前開法文之除斥期間而不生契約解除之效力。經查：
    １按郵購或訪問買賣之消費者，對所收受之商品不願買受時，得於收受商品七日
      內，退回商品或以書面通知企業經營者解除契約，無須說明理由及負擔任何費
      用或價款；又消費者於收受商品前，亦得依本法第十九條第一項規定，以書面
      通知企業經營者解除買賣契約，消費者保護法第十九條第一項、同法施行細則
      第十八條分別定有明文。又所謂收受商品於本件屬於提供服務之類型究所何指
      ，茲有疑義。按在訪問買賣之交易行為，消費者難予對買賣標的物之商品有所
      認識，為保障消費者權益，應給予消費者相當時間，俾實際了解買賣標的，此
      為消費者保護法第十九條規定之立法意旨。是以依其立法意旨或可解釋為自需
      消費者於可使用商品或接受業者提供之主要服務之狀態下，才開始起算契約解
      除權之除斥期間始為合理，否則消費者在尚未收受商品或接受業者提供之主要
      服務前，自難以知悉其所買受之標的品質為何，亦無從決定是否解除契約。然
      如本件契約第五章會員之權利與義務規定中第十一條會員權利部分規定：會員
      每二年可一次每費住宿一週，亦可分次使用。該年度未使用之假期可累積至至
      下一年度使用。（見原審卷第十七頁）。倘依據消費者所享有業者提供主要服
      務日為解除權之起算日，因度假村服務之特殊性，另因上訴人公司有存放制度
      （可存放二年），故將會使法律關係長期處於不確定狀態，業者無法規劃度假
      村設備及會員人數之合理比例，以維持度假品質。且可能發生消費者實可能已
      享有度假村提供度假服務之利益（最多達七日），將會使消費者有誘使詐享利
      益之道德風險存在。故本院認仍應自上訴人核發會員卡時起算前開解除契約之
      除斥期間，以利消費者儘速決定是否行使前開解除權，並避免使法律關係長時
      間處於不確定之狀態。又本件上訴人於簽約時，雖當場交付被上訴人「臨時會
      員卡」並載明可立即至度假村行使會員權益。然查，本件於九十一年六月五日
      兩造簽約時，被上訴人僅以刷卡方式繳交會費萬元，另貳拾伍萬元之會費部
      分則是被上訴人於同年月五日向玉山銀行申請小額信用貸款後，由玉山銀行撥
      入被上訴人帳戶後旋即轉入帳號為00000000之上訴人相關帳戶中，並
      於同年月二十日由王如玄律師出具暫收條，此有刷卡簽帳單、被上訴人於玉山
      銀行帳戶存摺及暫收條影本在卷可稽（見原審卷第二十七至第三十二頁）。倘
      被上訴人於簽約後未依約定至玉山銀行辦理貸款繳交剩餘之價款或因信用問題
      無法撥款時，上訴人是否仍因被上訴人已支付萬元之價金，並持有上訴人所
      發之臨時會員卡，可享受會員權利逕自至度假村度假，即有疑義。且一般消費
      者如欲出國度假時，除假期、機位之安排外，尚包括相關證件如護照、簽證、
      台胞證等文件之申請，均須一定工作天方能完成，遑論本件約定提供服務地點
      為大陸地區，依法尚須另行申請許可始得前往，如以簽約後因立即收受業者所
      核發之「臨時會員卡」遽認定為收受商品，並起算解除契約之除斥期間，則前
      該條文之規定將形同虛設。故本件應認被上訴人前開核發「臨時會員卡」並約
      定可立即至渡假村行使會員權益，係為就文義上符合消費者保護法中所稱「收
      受商品」之脫法行為。本院認為求雙方權利義務關係之確定，仍應自消費者付
      清全部價金，而業者亦為內部審核無誤後，並核發「正式會員卡」後方起算七
      天之解除契約除斥期間。本件被上訴人雖於收受臨時會員卡七天後方向上訴人
      為解除契約之意思表示，然其前開解除契約之意思表示並未逾越上訴人核發正
      式會員卡七天之除斥期間，故本院認被上訴人自得依據消費者保護法第十九條
      規定無須說明理由及負擔任何費用或價款向上訴人解除契約。
五、綜上所述，本件被上訴人主張其已合法向上訴人解除契約為可採，上訴人所辯均
    為無可採。依民法第二百五十九條規定，被上訴人自得請求上訴人返還其已交付
    之價金之利息。從而，被上訴人訴請上訴人給付貳拾捌萬元及利息為有理由，應
    予准許。是則原審判命上訴人如數給付，於法並無不合。上訴意旨指摘原判決不
    當，求予廢棄改判，為無理由，應予駁回其上訴。
六、因本案事證已臻明確，兩造其餘主張陳述及所提之證據，均毋庸再予審酌，附此
    敘明。
據上論結：本件上訴為無理由，依民事訴訟法第四百三十六條之一第三項、第四百四
十九條第一項、第七十八條，判決如主文。
中　　　華　　　民　　　國　　九十一  　　年  　　十二　　月　二十四　　日
　　　　　　　　　　　　　　　　　　　　　　民事第四庭審判長法官　林勤綱
　　　　　　　　　　　　　　　　　　　　　　　　　　　　　　法官　洪于智
　　　　　　　　　　　　　　　　　　　　　　　　　　　　　　法官　黃柄縉
右為正本係照原本作成
本判決不得上訴
中　　　華　　　民　　　國　　九十一　　年　　 十二　　 月　　二十四　 日
　　　　　　　　　　　　　　　　　　　　　　　　　　　法院書記官　楊湘雯
